臺灣嘉義地方法院民事判決
110年度訴字第518號
原      告  甲○○  
被      告  乙○○  

上列當事人間因損害賠償事件，本院民國110年11月15日言詞辯
論終結，判決如下：
    主       文
一、被告應給付原告新臺幣壹拾貳萬元，及自民國一一○年十月
    十九日起至清償日止，按年息百分之五計算之利息。
二、原告其餘之訴駁回。
三、訴訟費用由被告負擔百分之十二，餘由原告負擔。
四、本判決原告勝訴部分得假執行。
五、原告其餘假執行之聲請駁回。
    事 實 及 理 由
一、原告起訴主張：
（一）原告與訴外人丙○○（下稱丙○○）為夫妻關係，兩人於民國
      100年1月11日結婚，婚後育有三名子女。原告為家庭主婦
      ，平常在家帶小孩及操持家務，丙○○與公婆從事採收、代
      耕等農務工作，在距離住家約200公尺處有門牌號碼OOO-O
      、OOO-O號倉庫廠房（下稱系爭工廠）置放農機具，丙○○
      有時會在該處修理或整理農機具，婚後感情尚稱融洽，家
      庭幸福美滿。自從被告至ＯＯＯ之檳榔攤上班，曾送煙、檳
      榔至家中置放機具之系爭工廠，被告也多次在系爭工廠遇
      見原告及小孩一同與丙○○一起工作，早已得知丙○○已婚身
      分，為原告之配偶。然自107年某月起，丙○○對於原告及
      家人、家裡事務開始漠不關心，也漸漸減少與3名子女相
      處，除農忙時在家幫忙外，開始以半夜出外跑車送貨（大
      貨車司機）為藉口，常常天亮後才回家，也曾遇見半夜被
      告車子出現在系爭工廠旁堤防道路，多次詢問丙○○是否與
      被告有不軌行為，丙○○辯稱只是朋友，且多次口頭保證不
      再與被告聯絡。之後被告也由ＯＯＯ之檳榔攤轉至朴子市區
      之檳榔攤上班，107年間原告婆婆王ＯＯ也曾至被告上班之
      檳榔攤詢問被告是否與丙○○交往，且告知被告有關丙○○已
      婚，有配偶及小孩，請勿破壞丙○○家庭，被告一再宣稱其
      與丙○○只是朋友，且不會再聯絡。
（二）原告於110年9月18日凌晨醒來發現丙○○尚未回家休息，遂
      於同日凌晨2時許，騎乘機車前往系爭工廠關心，竟遇見
      被告與丙○○在系爭工廠獨處。詢問被告為何半夜會出現在
      系爭工廠，是否與丙○○在交往？被告稱只是送宵夜給丙○○
      ，並強調還幫原告配偶丙○○擠身上痘痘，特地將手上擠痘
      痘衛生紙給原告看，一再挑釁，而原告配偶丙○○在場一再
      袒護被告。
（三）原告事後查看系爭工廠監視器錄影畫面，查知當天被告三
      更半夜隻身前往丙○○所在之系爭工廠，孤男寡女共處一室
      ，兩人有接吻動作，丙○○還面對面餵食被告，兩人共飲同
      一罐飲料，被告還幫丙○○擠身上痘痘，非常親膩，顯逾一
      般社交行為限度。
（四）被告之行為嚴重侵害原告配偶權，原告因被告不法侵害行
      為，身心均痛苦異常，其情節重大，被告應依民法第184
      條第1項及第2項、第195條第1項前段及第3項、第185條第
      1項前段等規定，對原告負非財產上即慰撫金之損害賠償
      責任。
（五）被告明知丙○○是有配偶、小孩之人，不顧原告與家人多次
      勸阻，執意與丙○○不當交往，深夜與丙○○幽會，嚴重破壞
      原告與丙○○之感情及家庭之圓滿，使原告婚姻家庭破碎，
      被告之不法侵害行為，致原告深受打擊，身心痛苦異常，
      被告與丙○○親蜜的夢魘揮之不去，身心所受痛苦實難以言
      喻，依上開規定請求。
（六）聲明：
　 1、被告應給付原告新臺幣（下同）及自本起訴狀繕本送達翌
      日起至清償日止，按年息百分之5計算之利息。
 　2、訴訟費用由被告負擔。
   3、原告願供擔保，請准宣告假執行。　　　　　　　　　　
二、被告答辯略以：
（一）原告所述與事實不符。
（二）聲明：
　 1、駁回原告之訴。
　 2、訴訟費用由原告負擔。　
三、本院之認定
（一）按因故意或過失，不法侵害他人之權利者，負損害賠償責
      任。故意以背於善良風俗之方法，加損害於他人者亦同，
      民法第184條第1項定有明文。民法債編於88年4月21日修
      正時，雖增訂第195條第3項規定：民法第195條第1項、第
      2項之關於得請求非財產上損害賠償之規定，於不法侵害
      他人基於父、母、子、女或配偶關係之身分法益而情節重
      大者，準用之。然此僅係損害賠償效力之規定，至於請求
      權依據，仍應回歸侵權行為成立要件之規定，亦即是否合
      於民法第184條規定之構成要件以為斷。按婚姻係以夫妻
      之共同生活為其目的，配偶應互相協力保持其共同生活之
      圓滿安全及幸福，而夫妻間互守誠實，係為確保其共同生
      活之圓滿安全及幸福之必要條件，故應解為配偶因婚姻契
      約而互負誠實之義務，配偶之一方行為不誠實，破壞共同
      生活之圓滿安全及幸福者，即為違反因婚姻契約之義務而
      侵害他方之權利（最高法院55年台上字第2053號判例參照
      ）。故侵害配偶權之行為，並不限於通、相姦之行為，倘
      其行為已逾越普通朋友之分際，非一般社會通念所能容忍
      ，或違背善良風俗應有之倫理規範，足以嚴重破壞他人婚
      姻之信賴及家庭之穩定，干擾或妨害他人夫妻維持婚姻共
      同生活圓滿、安全及幸福之權利，即可認屬侵害基於配偶
      關係之身分法益而情節重大。　　　
（二）原告主張丙○○為其配偶，婚姻關係現仍存續中，依原告所
      提供之系爭工廠監視錄影畫面可知現場只有被告與丙○○兩
      人獨處，兩人有親嘴、丙○○先餵食被告，再以同一餐具食
      用同一份餐點、吃飯、聊天、共飲同一罐飲料之行為；後
      丙○○拉起上衣，被告幫丙○○擠背上痘痘，之後被告又幫丙
      ○○擠臉下巴痘痘；被告還將身體靠在丙○○身上；丙○○用手
      指點被告臉龐兩下等行為，有原告提供之監視器錄影光碟
      （本院卷第25頁證件存置袋內）、內容摘要（本院卷第13
      頁至第15頁）、勘驗筆錄（本院卷第43頁至第45頁）等在
      卷可參，是原告主張被告明知丙○○係有配偶之人，仍與之
      以男女朋友身分交往，應可認定。被告與丙○○交往之行為
      導致原告對於婚姻忠誠圓滿之不安與懷疑，是被告與丙○○
      間之不正當男女交往，足以破壞原告與丙○○間夫妻之信任
      、共同生活之圓滿及幸福安全，已達不法侵害原告基於配
      偶關係之身分法益而情節重大之程度，構成侵權行為，應
      堪認定。被告對於與丙○○交往之行為，非原告身為配偶所
      能忍受，依法須對原告負非財產上之損害賠償責任一事，
      以書狀陳明自認。是原告主張被告故意不法侵害其配偶權
      ，且情節重大，致其精神上受有痛苦，請求被告賠償其所
      受非財產上之損害，自屬有據。
（三）按精神慰撫金之賠償須以人格權遭遇侵害，使精神上受有
      痛苦為必要，其核給之標準固與財產上損害之計算不同，
      然非不可斟酌雙方身分資力與加害程度，及其他各種情形
      核定相當之數額（最高法院51年台上字第223號判例意旨
      參照）。又民法第195條第1項規定所謂「相當」者，應以
      實際加害情形與其名譽影響是否重大，及被害者之身份地
      位與加害人經濟狀況等關係定之（最高法院47年台上字第
      1221號判例意旨參照）。經查，查原告為高職畢業，已婚
      ，有3名未成年子女，目前與配偶丙○○及公婆、子女、配
      偶祖父母同住，負責家務，原告個人沒有收入來源，都是
      其婆婆給原告生活，名下有房屋、土地及田賦各1筆及利
      息收入約16,559元外，無其他財產；被告為高職畢業，離
      婚，有1名未成年兒子，目前與父母親、祖父母及小孩同
      住，現於檳榔攤工作，每月薪資約2萬元，名下有汽車1部
      外，無其他財產等情，已據兩造於本院審理時分別以言詞
      陳述在卷（見本院卷第42頁），並有被告個人戶籍資料（
      完整姓名）查詢結果（本院不公開卷第5頁）、兩造稅務
      電子閘門財產所得調件明細表附卷可憑（見本院不公開卷
      第11頁至第16頁）。是本院斟酌兩造教育程度、身分、地
      位、經濟能力、年齡、被告事後之態度、原告所受精神上
      痛苦程度等一切情狀，認原告得請求賠償之非財產上損害
      金額於12萬元之範圍內應為適當；至逾此金額之請求，尚
      嫌過高，難謂正當。
四、按給付無確定期限者，債務人於債權人得請求給付時，經其
    催告而未為給付，自受催告時起，負遲延責任。其經債權人
    起訴而送達訴狀，或依督促程序送達支付命令，或為其他相
    類之行為者，與催告有同一之效力；遲延之債務，以支付金
    錢為標的者，債權人得請求依法定利率計算之遲延利息；應
    付利息之債務，其利率未經約定，亦無法律可據者，週年利
    率為百分之5，民法第229條第2項、第233條第1項前段、第2
    03 條定有明文。本件為侵權行為損害賠償之債，屬給付無
    確定期限者，且係以支付金錢為標的，依前揭規定，原告請
    求自起訴狀繕本送達被告之翌日起，按年息百分之5計算之
    利息，並未逾上開規定之範圍，自無不合；查原告上開訴狀
    繕本係於110年10月18日送達，有送達回證（見本院卷第35
    頁）在卷可佐。從而，原告本於侵權行為損害賠償請求權之
    法律關係，請求被告給付12萬元，及自110年10月19日起至
    清償日止，按年息百分之5計算之利息部分，為有理由，應
    予准許。原告逾上開範圍之請求，為無理由，應予駁回。
五、末按所命給付之金額或價額未逾新臺幣50萬元之判決，法院
    應依職權宣告假執行；法院得依聲請或依職權，宣告被告預
    供擔保免為假執行，民事訴訟法第389條第1項第5款、第392
    條第2項分別著有規定。查本院前開所命被告給付之判決，
    所命給付之金額為12萬元，並未逾50萬元，依前開規定，本
    院自應依職權宣告假執行，酌定相當之擔保金額宣告之。至
    原告敗訴部分，其假執行之聲請，亦失所附麗，應予駁回。
六、本件判決事實已臻明確，兩造其餘攻擊防禦及舉證，核與本
    件判決結果無影響，爰不一一指駁，附此敘明。
七、據上論結，本件原告之訴為一部有理由，一部無理由，依民
    事訴訟法第79條、第389條第1項第5款，判決如主文。
中　　華　　民　　國　　110 　年　　11　　月　　29　　日
                  民事第一庭法　官　邱美英          
以上正本係照原本作成。
如對本判決上訴須於判決送達後20日內向本院提出上訴狀。
如委任律師提起上訴者，應一併繳納上訴審裁判費。
中　　華　　民　　國　　110 　年　　11　　月　　29　　日
                            書記官  黃怡禎